臺灣高等法院刑事裁定　　　　　　　　 96年度毒抗字第112號
抗　告　人
即　被　告　甲○○
上列抗告人即被告因違反毒品危害防制條例案件，不服臺灣桃園
地方法院九十五年度毒聲字第二三九號，中華民國九十六年三月
十三日所為裁定（聲請案號：九十六年度毒偵字第七八四號），
提起抗告，本院裁定如下：
    主  文
抗告駁回。
    理  由
一、按犯毒品危害防制條例第十條之罪者，檢察官應聲請法院裁
    定，令被告入勒戒處所觀察、勒戒，其期間不得逾二月。觀
    察、勒戒後，檢察官依據勒戒處所之陳報，認受觀察、勒戒
    人無繼續施用毒品傾向者，應即釋放，並為不起訴之處分；
    認受觀察、勒戒人有繼續施用毒品傾向者，檢察官應聲請法
    院裁定令入戒治處所強制戒治，其期間為六個月以上，至無
    繼續強制戒治之必要為止。但最長不得逾一年。依前項規定
    為觀察、勒戒或強制戒治執行完畢釋放後，五年後再犯第十
    條之罪者，適用本條前二項之規定；毒品危害防制條例第二
    十條定有明文。次按，犯第十條之罪者，於犯罪未發覺前，
    自動向行政院衛生署指定之醫療機構請求治療，醫療機構免
    將請求治療者送檢察機關。依前項規定治療中經查獲之被告
    ，應由檢察官為不起訴之處分，但以一次為限，同條例第二
    十一條亦有明定。
二、本件抗告人即被告甲○○明知ＭＤＭＡ，係毒品危害防制條
    例第二條第二項第二款之附表（貳）編號第八三所列之第二
    級毒品，不得施用。竟於民國九十五年四月九日上午七時三
    十分為警採尿前七十二小時（原裁定誤認為九十六小時）內
    某時，在不詳地點施用毒品ＭＤＭＡ。嗣於同日五時三十分
    許，在桃園縣桃園市○○路四十三號三樓「凱悅ＫＴＶ」第
    三０七包廂內為警查獲，且經採尿檢驗呈ＭＤＭＡ毒品陽性
    反應而發現上情，原審依上開證據資料裁定被告施用第二級
    毒品ＭＤＭＡ，令入戒治處所施以觀察勒戒，核無不合。
三、抗告意旨略以：被告係於九十五年四月二日與朋友聚會時，
    誤服搖頭丸毒品，旋於犯罪未發覺前，自九十五年四月五日
    起自動前往衛生署桃園療養院進行治療，希望能免予至勒戒
    處所觀察、勒戒，為此提起抗告，請求撤銷原裁定云云。
四、本院查：
    （一）被告於九十五年四月九日上午五時三十分許，在桃園
          縣檮桃園市○○路四十三號三樓「凱悅ＫＴＶ」第三
          ０七號包廂內為警查獲，經於同日上午七時三十分採
          尿送驗，經送臺灣檢驗科技股份有限公司鑑驗，其尿
          液中確有ＭＤＭＡ陽性反應，有該公司九十五年五月
          二十三日第ＣＺ000000000號濫用藥物尿液
          檢驗報告書（實驗室檢體編號Ｄ九五二八八之一號）
          一紙在卷可稽。次查，該公司係先以酵素免疫分析法
          （ＥＩＡ）篩驗，其尿液中ＭＤＭＡ濃度超出檢測範
　　　　　圍，再以氣相層析質譜儀分析法（ＧＣ＼ＭＳ）確認
　　　　　；其檢驗方法係以「氣相層析儀」先將物質氣化後，
　　　　　再經分析管分離，由於各種物質之沸點及對管柱之吸
　　　　　附力不同，在經過檢測器（Detector）測定後，表現
　　　　　出不同之滯留時間（Retension time），以滯留時間
　　　　　來判斷係何種物質；再利用「質譜儀」為檢測器，將
　　　　　物質撞擊成碎片，記錄其質譜圖。因每個化合物之鍵
　　　　　結能力不同，故不同之物質會有其特定之質譜圖，因
　　　　　此在物質之判斷上有如指紋之鑑定，在理論上，扣除
　　　　　人為因素，其精確度已接近百分之百。又人體施用第
　　　　　二級毒品ＭＤＭＡ經尿液排出之時間，依施用者食量
　　　　　多寡、人體代謝功能、施用者之年齡及性別有所差異
　　　　　，惟一般而言，施用者在七十二小時內（原裁定誤為
　　　　　九十六小時）所排出之尿液均有可能被檢出，此為本
　　　　　院歷來審理毒品案件為職務上所知悉。被告於九十五
  　　　　年四月九日上午七時三十分所採取之尿液中，既有Ｍ
　　　　　ＤＭＡ陽性反應，則其在採尿前七十二小時內某時，
　　　　　即九十五年四月六日上午七時三十分起，至同年月四
  　　　　月九日上午七時三十分止，有施用第二級毒品ＭＤＭ
    　　　Ａ一次之犯行，且依其鑑出之數值，其ＭＤＭＡ之數
      　　值高達二一一二四，遠逾標準值二０００，益見其施
        　用之時間距採尿時間頗近，絕非其所自承之四月二日
          施用。
    （二）被告固提出其前往衛生署桃園療養院之就診紀錄，惟
          依其紀錄所載，被告係於九十五年四月五日、四月十
          五日、四月二十四日、九月五日，因憂鬱性疾病及安
          非他命類或相關作用之仿交感神經作用藥而門診治療
          。惟本院向衛生署桃園療養院查詢，據負責診治之林
          醫師稱：被告係於九十五年四月五日、四月十五日、
　　　　　四月二十四日至桃園療養院一般門診，非參與戒毒計
　　　　　劃，但所投與之藥物仍有部分戒毒效果，但被告並並
  　　　　未持續治療，僅於九十五年九月五日前往醫院要求開
  　　　　立斷證明書等語，有本院公務電話記錄可憑，是被告
    　　　並非依毒品危害防制條例第二十條之規定，自動向行
　　　　　政院衛生署指定之醫療機構請求治療甚明。況本案施
　　　　　用毒品之時間，依前揭說明，係在被告前往醫院就診
　　　　　期間，亦即被告在就診期間仍有施用毒品之犯行，此
　　　　　自非該條免除觀察勒戒之所定範圍，否則不啻表示被
　　　　　告僅須前往醫院掛號，其後即得任意施用毒品，毋庸
　　　　  再受觀察、勒戒，當非立法本旨。
  　（三）本院審核上開卷證資料屬實，原審據此裁定令被告入
　　　　　勒戒處所施以觀察、勒戒，並無不當。被告提起抗告
　　　　　指其業已自行前往指定醫院戒毒，應可免除此觀察、
　　　　　勒戒之處分，然依首揭說明，被告行為與上開規定不
　　　　　合，不能邀此寬典，被告執此事由提起抗告，為無理
          由，應駁回之。
據上論斷，應依刑事訴訟法第四百十二條裁定如主文。
中　　華　　民　　國　　96　　年　　5 　　月　　31　　日
　　　　　　　　　刑事第四庭  審判長法　官  蔡秀雄
      　　　　　　　　　　　　　　　法  官  陳國文
　　　      　　　　　　　　　　　　法  官  鄭水銓
以上正本證明與原本無異。
不得再抗告。
                                    書記官  劉貞達
中　　華　　民　　國　　96　　年　　5　 　月　　31　　日
